【裁判字號】    98,易,4
【裁判日期】    980422
【裁判案由】    傷害等
【裁判全文】
臺灣高雄地方法院刑事判決                 98年度易字第4號
公  訴  人  臺灣高雄地方法院檢察署檢察官
被      告  乙○○
            甲○○
                    現另案羈押於台灣高雄看守所
上列被告因傷害等案件，經檢察官提起公訴（97年度偵字第1317
0 號），本院判決如下：
    主  文
乙○○犯傷害罪，處拘役拾日，如易科罰金，以新臺幣壹仟元折
算壹日。
甲○○犯毀損他人物品罪，處拘役伍拾日，如易科罰金，以新臺
幣壹仟元折算壹日。扣案之木棍壹支沒收。
    事  實
一、乙○○於97年1 月2 日下午6 時許，在高雄縣鳳山市海光四
    村345 號住處，因債務糾紛與丙○○發生爭執，乙○○竟基
    於傷害犯意，與丙○○互毆，致丙○○因此受有臉多處傷口
    、頸、雙手及腕扭挫傷等傷害。丙○○之乾弟甲○○聽聞此
    事，乃基於毀損犯意，於同年月27日下午8 時20分許，持其
    所有之木棍1 支前往乙○○上揭住處（侵入住宅部分未具告
    訴），砸毀乙○○所有之大門玻璃、花瓶、電風扇、壁畫玻
    璃、飲水機等物，致令不勘用，足以生損害於乙○○。
二、案經高雄縣政府警察局鳳山分局移送臺灣高雄地方法院檢察
    署檢察官偵查起訴。
    理  由
一、本案判決以下所引用之傳聞證據，經本院準備程序詢以對證
    據能力之意見，被告乙○○同意作為證據，且於審理時予以
    提示，告以要旨，經檢察官及被告乙○○、甲○○表示意見
    ，檢察官及被告乙○○、甲○○均未於言詞辯論終結前，對
    該證據內容異議，本院審酌各該證據做成之情況，認為適當
    ，依刑事訴訟法第159 條之5 第1 、2 項得做為證據，核先
    敘明。
二、訊據被告甲○○對於上揭毀損犯行坦承不諱，有受毀損物品
    照片7 張附卷可考，且有木棍1 支扣案可稽，被告甲○○之
    自白與事實相符，其毀損之犯行事證明確，洵堪認定。被告
    乙○○矢口否認有何傷害犯行，辯稱：雙方是互毆，伊是出
    於自衛云云。然按正當防衛必須對於現在不法之侵害，始足
    當之，侵害業已過去，或無從分別何方為不法侵害之互毆行
    為，均不得主張防衛權，而互毆係屬多數動作構成單純一罪
    ，而互為攻擊之傷害行為，縱令一方先行出手，還擊之一方
    ，在客觀上苟非單純對於現在不法之侵害為必要排除之反擊
    行為，因其本即有傷害之犯意存在，自無主張防衛權之餘地
    ，最高法院96年度台上字第3526號裁判著有意旨可資參照。
    經查，丙○○因被告乙○○之行為而受有臉多處傷口、頸、
    雙手及腕扭挫傷等傷害，業據證人丙○○於本院審理時證述
    明確，且有光遠骨科外科診所診斷證明書在卷可稽，堪信為
    真實。被告乙○○雖以互毆及自衛為辯，但被告乙○○抓傷
    丙○○並無證據可資證明為排除侵害之所必要，且被告乙○○既與丙○○互毆，主觀上之故意即為毆打攻擊之意思，是
    否出於防衛之意思亦有可疑，是依上揭最高法院裁判意旨，
    被告乙○○所辯尚與刑法上正當防衛之要件不符，被告乙○○傷害犯行事證明確，應予依法論科。
三、核被告乙○○所為，均係犯刑法第277 條第1 項之普通傷害
    罪；被告甲○○所為係犯刑法第354 條之毀損他人物品罪。
    爰審酌被告乙○○因互毆而傷害丙○○之犯罪動機、目的、
    手段，及被告甲○○僅因一時衝動，持木棍搗毀被告乙○○
    家中財物之犯罪動機、手段，及所造成之損失，並念及犯後
    終能坦承犯行，尚有悔意等一切情狀，對被告乙○○、甲○○分別量處如主文所示之刑，並各諭知易科罰金之折算標準
    ，以示懲儆。又扣案之木棍1 支為被告甲○○所有供犯罪所
    用之物，業據被告甲○○供承在卷，爰依刑法第38條第1 項
    第2 款之規定，併予宣告沒收。
據上論斷，應依刑事訴訟法第299 條第1 項前段，刑法第277 條
第1 項、第354 條、第41條第1 項、第38條第1 項第2 款、刑法
施行法第1 條之1 ，判決如主文。
本案經檢察官陳彥竹到庭執行職務。
中    華    民    國    98    年    4     月    22    日
                  刑事第十七庭  法  官  黃宣撫
以上正本證明與原本無異。
如不服本判決應於收受送達後10日內向本院提出上訴書狀，並應
敘述具體理由；如未敘述上訴理由者，應於上訴期間屆滿後20日
內向本院補提理由書（均須按他造當事人之人數附繕本）「切勿
逕送上級法院」。
中    華    民    國    98    年    4     月    22    日
                                書記官  林姵妤
附錄本案論罪科刑法條全文：
中華民國刑法第277條
傷害人之身體或健康者，處3 年以下有期徒刑、拘役或1 千元以
下罰金。
犯前項之罪因而致人於死者，處無期徒刑或7 年以上有期徒刑；
致重傷者，處3 年以上10年以下有期徒刑。
中華民國刑法第354條
毀棄、損壞前二條以外之他人之物或致令不堪用，足以生損害於
公眾或他人者，處2 年以下有期徒刑、拘役或5 百元以下罰金。


司法院資訊處製作；財團法人民間司法改革基金會備份。
